【裁判字號】    89,訴,625
【裁判日期】    890419
【裁判案由】    妨害自由等
【裁判全文】
臺灣高雄地方法院刑事判決                          八十九年度訴字第六二五號
    公  訴  人  臺灣高雄地方法院檢察署檢察官
    被      告  乙○○
右列被告因妨害自由等案件，經檢察官提起公訴（八十八年度偵字第一七八四六號）
，本院判決如左：
    主  文
乙○○妨害自由無罪，其餘被訴傷害部份公訴不受理。
    事  實
壹、公訴意旨如附件起訴書所載。
    理  由
貳、妨害自由無罪部份：
  一、按犯罪事實應依證據認定之，無證據不得推定其犯罪事實，又不能證明被告有
      罪者，應諭知無罪之判決。刑事訴訟法第一百五十四條、第三百零一條第一項
      訂有明文。又按刑事訴訟法上所謂認定犯罪事實之證據，係指足以認定被告確
      有犯罪行為之積極證據而言，如未能發現相當證據或證據不足以證明，自不能
      以推測或擬制之方法，以為裁判基礎。最高法院二十九年上字第三一○五號著
      有判例。又認定不利於被告之事實，須依積極證據，苟積極證據不足為不利被
      告之認定時，即應為有利於被告之認定，更不必有何有利之證據。最高法院三
      十年上字第八一六號判例參照。
  二、公訴人認被告涉嫌妨害自由罪嫌，無非以右揭事實已據告訴人指訴為其唯一根
      據，惟訊據被告乙○○堅決否認有何妨害自由犯行，辯稱與告訴住同棟大樓，
      伊住八樓，告訴人住九樓，因受不了告訴人家中常有噪音，上樓理論，一言不
      合才發生打架之事，伊現已搬家，且與告訴人和解，但當時確實未拉告訴人下
      樓，案發地是在九樓等語。經查告訴人於警訊時係指稱（問：是於何時何地發
      生的？）是於今八十八年五月四日十四時許在我自宅門口前發生的。
      問：你把案發當時情形詳述一遍。）「於今八十八年五月四日十四時當我從外
      面回家乘電梯，當我電梯到達門開時，我便看見一男子乙○○已事先在我家門
      了，我便問他在這裡要幹何事，他辯稱是要到我家對面推銷東西，因當時蔡浩
      浩然他一手拿手帕，另一手拿一瓶化學藥品，因當時我聞到一股強烈化學藥品
      味道，於是我便不理他要進我家，當開第一道門時心裡想家裡還有一小孩，如
      他要對我不利，會波及小孩，才沒繼續開門進入，於是我轉身叫他快點離開，
      不要再待在這裡，話才說完他已用手帕塢住我的嘴巴，我便開始極力掙脫，此
      時二人開始扭打，他將我拖下樓梯到他家裡面後，壓在地上，用身體坐在我身
      上，用雙手掐住我脖子，當我覺得快昏迷時便使盡力氣全力掙脫並用嘴咬他手
      腕他才鬆手....。」於檢察官初訊時稱「....要進我家時蔡某頭戴黑帽，手持
      一不明物體及手帕，說他已監視我一星期，要向我推銷東西，我害怕，叫他離
      開，他卻拿出布，我跑向安全梯，他追我，抓我頭髮，用不明物體往我嘴巴灌
      ，並把我拖去他家..... 。」（見偵卷第十一頁）。複訊時則稱他在電梯門口
      等我，用不明物體倒我嘴後拉住我頭髮，拉進他家，再把我壓在地上，並勒我
      脖子，我才咬他  。」（見偵卷十四頁）觀告訴人警、偵訊共三次筆錄所載，
      前後供述不盡相符，且疑點甚多。被告是拿手帕摀住告訴人嘴巴？或向告訴人
      嘴巴倒入不明物體？被告是要向告訴人推銷東西或是要到對面推銷？被告除手
      持手帕外，有無尚持一罐化學藥品？而該化學藥品究為何物？手帕又在何方？
      告訴人所稱被灌不明物體，則其就身體外傷就醫檢驗時，何以就該化學藥物吸
      入或吞入竟無法驗出？實有可疑，況被告果如告訴人所稱早有預謀在告訴人住
      家前等候（見偵卷十四頁），則告訴人又豈能如其警訊所供「......我不理他
      ，要進我家當開第一道門時心裡想家裡還有一小孩，如他要對我不利，會波及
      小孩，才沒繼續開門進入，於是我轉身叫他快點離開，不要再待在這裡，...
      」亦即被告又豈會給告訴人開門入內喪失攻擊告訴人之機會？再觀告訴人於本
     院所稱：「.... 我下班回家走出九樓電梯，被告在樓梯口等，我出來，他用手
      帕摀住我的臉，我反抗而發生扭打，他手帕掉了，他抓住我雙手將我拖到他的
      家門，我喊救命都沒人理....。此與告訴人於偵查時所供之....被告拉住我頭
       髮，拉進他家....」 等語有重大矛盾，究係抓住頭髮拉走？或係雙手抓住拉
      走？此重大親身經歷之事項，時間又非已久遠，告訴人之陳述竟有如此不同，
      而所謂之一瓶化學藥物，於被告強拉告訴人下樓時，是放在何處？被告有無辦
      法抓住告訴人雙手同時又持有一瓶化學藥物？或雙方扭打時被告竟不畏自己也
      遭該化學藥物波及受傷？告訴人所供陳是否與事實相符，衡非無疑。
      告訴人亦無法指出其他有利於己之證據以供本院調查，尚難依其前後矛盾又顯
      有可疑之證詞，資為被告不利之認定。況被告因一時衝動動手毆人，其本意是
      在傷害，而最初爆發衝突地點是該棟九樓出電梯門口處，為雙方所是認，是雙
      方既已在九樓電梯門口間發生扭打，則被告實亦無再將告訴人拉到八樓之必要
      ，實無法認定被告另有妨害自由之行為及犯意。此外，本院依職權又查無其他
      積極證據足資證明被告有公訴人所指之妨害自由犯行。揆諸首引說明，就此部
      份應為被告無罪判決之諭知。
參、公訴不受理部份：
    按告訴或請求乃論之罪，未經告訴、請求，或其告訴、請求經撤回或已逾告訴期
    者，應諭知不受理判決，刑事訴訟法第三百零三條第三款訂有明文。又傷害他人
    之身體者，為傷害罪。須告訴乃論，刑法第二百七十七條第一項、第二百八十七
    條訂有明文。本件被告乙○○傷害告訴人甲○○之罪嫌，業據告訴人於本院審理
    時表明撤回告訴，亦有和解書、撤回告訴書為憑，依右揭說明，自應諭知不受理
    之判決。
據上論斷，應依刑事訴訟法第三百零一條第一項前段、第三百零三條第三款，判決如
主文。
中    華    民    國    八十九    年      四      月        十四        日
                                 臺灣高雄地方法院刑事第三庭
                                      法  官  簡  志  瑩
右正本證明與原本無異。
如不服本判決，應於判決送達後十日內，向本院提出上訴狀。
                                      書記官  林  宜  正
中    華    民    國    八十九    年      四      月        十九      日


司法院資訊處製作；財團法人民間司法改革基金會備份。
